【裁判字號】    95,裁,2391
【裁判日期】    951030
【裁判案由】    收回被徵收土地
【裁判全文】
最  高  行  政  法  院  裁  定
                                     95年度裁字第02391號
上  訴  人  丙○○
            乙○○
被 上訴 人  內政部
代  表  人  甲○○
上列當事人間因收回被徵收土地事件，上訴人對於中華民國94年
4月7日臺中高等行政法院93年度訴字第522號判決，提起上訴，
本院裁定如下：
    主  文
上訴駁回。
上訴審訴訟費用由上訴人負擔。
    理  由
一、按對於高等行政法院判決之上訴，非以其違背法令為理由，
    不得為之，行政訴訟法第242條定有明文。是違背法令係當
    事人提起上訴之理由，依同法第244條第1項第4款規定，應
    於上訴狀表明之。所稱表明上訴理由，指表明原判決所違背
    之法令及其具體內容暨依訴訟資料合於該違背法令之具體事
    實。上訴狀內若未具體說明原判決違背何項法令、不適用或
    如何適用不當之具體情事，即非已表明原判決違背法令，其
    上訴難謂合法。
二、臺中縣烏日鄉公所為辦理麻園頭溪(截水溝)工程(下稱系爭
    工程)需要，需用坐落臺中縣烏日鄉○○段203之38地號等
    198筆土地，由臺中縣政府報經臺灣省政府以民國(下同)79
    年11月23日79府地2字第115419號函核准徵收土地及其土地
    改良物，經臺中縣政府以同年12月22日79府地權字第226301
    號公告。上訴人於88年5月27日申請依土地法第219條及都市
    計畫法第83條規定按原徵收價額收回渠等所有坐落臺中縣烏
    日鄉○○段95之1、103、103之1地號等3筆前開被徵收土地
    ，經臺中縣政府轉由烏日鄉公所以88年6月30日88烏鄉建字
    第8748號函否准所請。上訴人提起訴願，經遭駁回，訴經臺
    灣省政府89年10月11日89府訴1字第129316號再訴願決定，
    將原決定及原處分均撤銷，由原處分機關於2個月內另為處
    理。旋臺中縣政府以90年9月4日90府地權字第250749號函報
    被上訴人，嗣被上訴人以同年10月9日台(90)內地字第90738
    45號函復該府：「．．．擬不予發還，同意照辦。」並由臺
    中縣政府以同年月22日90府地權字第291374號函復上訴人，
    上訴人不服，循序提起訴願、行政訴訟，經本院93年度判字
    第202號判決原判決廢棄，訴願決定撤銷。嗣經行政院以93
    年9月1日院臺訴字第0930086627號決定訴願駁回，上訴人仍
    不服，遂提起本件行政訴訟。惟仍經原審法院審理後，以「
    本件系爭工程於88年間上訴人申請收回系爭被徵收土地時，
    其大部分溪段已由前臺灣省政府住都處辦理整治完成，其餘
    部分正整治施工中」、「又上訴人所有上開被徵收之土地雖
    位於鐵路北側，因東煌鑄造廠股份有限公司陳情機器設備補
    償偏低而提起行政訴訟，致使工程些許部分延宕，嗣臺中縣
    烏日鄉公所為配合高鐵車站聯外道路而先於系爭土地上施作
    道路，而待東煌鑄造廠股份有限公司搬遷費事宜處理完畢後
    ，烏日鄉公所仍會依原徵收計畫進行麻園頭溪整治，並不會
    變更原徵收計畫使用方式等情，亦據證人林松宜於本院結證
    明確。」、「非如上訴人所陳任其荒蕪，閒置不用，與土地
    法第219條第1項第1款規定之情形，尚屬有間。而其後縱烏
    日鄉公所為烏日鄉鐵路北側30公尺道路(變更都市計畫)新闢
    工程用地需要，使用系爭土地，係屬於土地所有權之行使範
    疇，不發生原土地所有權人照原徵收價格收回其土地之問題
    。」為由，以93年度判字第522號判決駁回。
三、上訴人不服，提起上訴，主張略以：系爭工程於85年整治完
    成，其工程核准期限為80年1月至90年6月，而系爭土地於核
    准期限屆滿後會勘仍閒置不用，任其荒蕪，並再徵收上訴人
    同段69之1地號土地，配合系爭土地成為鐵路北側30米道路
    ，可見系爭土地已全變更為道路用地，自非原興辦事業所需
    等語。經核上開主張，純係針對原審認定事實之指摘，以及
    對土地法第219條第1項規定所稱「未依徵收計畫使用，究係
    何意所持法律見解之歧異，而未具體表明原判決如何違背法
    令暨依訴訟資料合於該違背法令之具體事實，揆諸首開說明
    ，其上訴為不合法，應裁定駁回。
四、依行政訴訟法第249條第1項前段、第104條、民事訴訟法第
    95條、第78條、第85條第1項前段，裁定如主文。
中    華    民    國    95    年    10    月    30    日
                  第六庭審判長法  官  張  登  科
                              法  官  葉  百  修
                              法  官  藍  獻  林
                              法  官  林  清  祥
                              法  官  梁  松  雄
以  上  正  本  證  明  與  原  本  無  異
中    華    民    國    95    年    10    月    31    日
                              書記官  邱  彰  德


司法院資訊處製作；財團法人民間司法改革基金會備份。
